【裁判字號】    95,訴,1806
【裁判日期】    950823
【裁判案由】    毒品危害防制條例
【裁判全文】
臺灣高雄地方法院刑事判決              95年度訴字第1806號
公  訴  人  臺灣高雄地方法院檢察署檢察官
被      告  丙○○
上列被告因違反毒品危害防制條例案件，經檢察官提起公訴（95
年度毒偵字第2210號），本院判決如下：
    主  文
丙○○施用第一級毒品，累犯，處有期徒刑壹年肆月；又施用第
二級毒品，累犯，處有期徒刑拾月；應執行有期徒刑貳年。
    事  實
一、丙○○前因民國（下同）88年間違反毒品危害防制條例之施
    用毒品案件，經本院以89年度毒聲字第2502號裁定強制戒治
    ，於90年2 月23日執行完畢；同一施用毒品犯行，並經本院
    以89年度易字第1739號判決判處有期徒刑4 月確定，於90年
    10月3 日執行完畢，猶不知悔改，竟於上開強制戒治執行及
    有期徒刑先後執行完畢後5 年內，復基於施用第一級毒品海
    洛因之犯意，於94年12月28日晚上8 時10分許起回溯24小時
    內之某時，在不詳地點，以不詳方式，施用海洛因1 次；另
    基於施用第二級毒品甲基安非他命之犯意，亦於94年12月28
    日晚上8 時10分許起回溯24小時內之某時，在不詳地點，以
    不詳方式，施用甲基安非他命1 次。嗣於94年12月28日下午
    2 時30分許，因警方持本院搜索票至高雄縣鳳山市○○路36
    8 巷2 號處許義禮住處執行搜索時，丙○○適值在場，經其
    同意採集尿液送驗，始悉上情。
二、案經高雄縣政府警察局鳳山分局報請臺灣高雄地方法院檢察
    署檢察官偵查起訴。
    理  由
一、訊據被告丙○○固坦承於前揭時、地警方執行搜索時在場，
    但矢口否認上開犯行，並辯稱：其未曾於上開時間施用海洛
    因及甲基安非他命，且所送驗之尿液非其所有云云。惟查：
  （一）被告所送驗之尿液係由員警將兩個採尿瓶交由被告至廁
        所內排放採集其尿液並將採反瓶之封蓋蓋後，即至警局
        辦公室內將該等採尿瓶暫置於其所坐之坐椅下方，於員
        警辦公桌上自行於採尿瓶封條上簽名、捺指印，再由被
        告自行從坐椅下方取出已封蓋之採尿瓶，進行以封條將
        採尿瓶之封蓋密封的作業，且當時查獲5 人（含被告）
        ，係逐一分別至廁所採尿，一個一個進行採尿瓶封條密
        封之工作，採尿及密封工作均完成後，始對被告進行警
        詢之訊問，而被告在採尿及採尿瓶密封之過程中，均未
        曾離開過，於密封完成後始離開等情，業據證人即進行
        採尿作業之員警甲○○，以及事後訊問被告且在採尿瓶
        密封作業時監管被告之員警乙○○於審理時分別具結證
        述明確（甲○○部分：見本院卷第33～38頁，乙○○部
        分：見本院卷第39頁）；況被告於警詢中亦已自承：所
        採集之尿液係其親自排放，且由其親自完封無訛等詞（
        見警卷第15 頁） ，是被告辯稱該尿液非其所有云云，
        顯係事後卸責之詞，自無可採。
  （二）又被告施用海洛因及甲基安非他命之事實，亦經警就被
        告上開尿液送台灣檢驗科技股份有限公司鑑驗結果，確
        認呈施用海洛因後之嗎啡陽性反應以及施用甲基安非他
        命之甲基安非他命陽性反應，且上開公司係以氣相層析
        質譜儀法（即GC/MS） 進行確認檢驗，亦據卷附上開公
        司出具之濫用藥物尿液檢驗報告足憑（見警卷第30頁）
        ；按所謂「氣相層析質譜儀」，包括「氣相層析儀」及
        「質譜儀」2 部分，在「氣相層析儀」部分，其方法為
        將物質氣化後，再經分析管分離，由於各種物質之沸點
        及對管柱之吸附力不同，在經過檢測器測定後，表現出
        不同的滯留時間，利用滯留時間來判定是何種物質；「
        質譜儀」部分為檢測器，能將物質撞擊成碎片，記錄其
        質譜圖，因每個化合物之鍵結能力不同，故不同之物質
        會有其特定之質譜圖，因此在物質之判斷上有若指紋鑑
        定，因此，理論上如果扣除人為因素（例如檢體之間的
        污染）不予列計者，氣相層析質譜儀之精確度接近百分
        之百，有行政院退輔會榮民總醫院83年3 月1日 （83）
        北總內字第185 號函可稽；再者，海洛因經施用後，約
        有百分之80於24小時內自尿中排出，是以通常採尿化驗
        亦以投與後24小時內所採為宜，有行政院衛生署藥物食
        品檢驗局80年3 月16日（80）藥檢壹字第040712號、81
        年5 月9 日（81）藥檢壹字第006431號函各1 份可稽。
        是被告於94年12 月28 日晚上8 時10分許所採集之尿液
        （據證人甲○○於審理時證述係對被告先行採尿完成後
        ，始進行警詢之訊問等詞，見本院卷第36～37頁；復核
        之卷附之警詢筆錄所載警詢開始之時間為94年12月28日
        晚上8 時10分許，見警卷第13頁，即得推知被告採尿時
        間亦約於94年12月28日晚上8 時10分許），透過氣相層
        析質譜儀分析法之檢驗，出現嗎啡及甲基安非他命陽性
        反應，足見其在該採集之時間回溯24小時內之某時，曾
        有施用海洛因及甲基安非他命之行為存在，應至為明確
        ；而以被告空言否認，自無可採，亦不可信。
  （三）再者，被告前因88年間違反毒品危害防制條例之施用毒
        品案件，經本院以89年度毒聲字第2502號裁定強制戒治
        ，於90年2 月23日執行完畢之事實，有臺灣高等法院被
        告前案紀錄表可按，是其於強制戒治執行完畢後5 年又
        為本案施用毒品之犯行甚明；從而，本案事證已明，被
        告施用海洛因及甲基安非他命之犯行均堪認定。
二、本案相關之法律比較適用：
    行為後法律有變更者，適用行為時之法律。但行為後之法律
    有利於行為人者，適用最有利於行為人之法律，刑法第2條
    第1 項定有明文。查被告於前開行為後，刑法第47條及第51
    條第5 款業經總統於94年2 月2 日修正公布，並依刑法施行
    法第10條之1 規定自95年7 月1 日施行。職是，本件自應就
    被告行為前、後相關法律有修正者，依前揭規定加以比較適
    用。茲說明如下：
  （一）修正前刑法第47條原規定：「受有期徒刑之執行完畢，
        或受無期徒刑或有期徒刑一部之執行而赦免後，五年以
        內再犯有期徒刑以上之罪者，為累犯，加重本刑至二分
        之一」，嗣修正為：「受徒刑之執行完畢，或一部之執
        行而赦免後，五年以內故意再犯有期徒刑以上之罪者，
        為累犯，加重本刑至二分之一」，然就本案被告既係再
        犯本件有期徒刑以上之罪，不論依修正前之刑法第47條
        ，或依修正後刑法第47條第1 項之規定，均構成累犯，
        對被告而言，並無有利或不利之情形，應逕依修正前刑
        法第47條規定作為論斷依據。
  （二）又被告行為後，刑法第51條關於數罪併罰之定應執行刑
        規定亦於民國94年1 月7 日修正公布，並於95 年7月1
        日施行，修正前刑法第51條第5 款規定：「宣告多數有
        期徒刑者，於各刑中之最長期以上，各刑合併之刑期以
        下，定其刑期。但不得逾20年。」，修正後刑法第51條
        第5 款規定：「宣告多數有期徒刑者，於各刑中之最長
        期以上，各刑合併之刑期以下，定其刑期。但不得逾30
        年。」，經比較新舊法結果，修正後規定並末較有利於
        被告，是依刑法第2 條第1項 前段之規定，仍應依修正
        前刑法第51條第5 款規定。
  （三）按被告犯罪後法律有變更，而比較行為時及裁判時之法
        律時，應就與罪刑有關之共犯、未遂犯、結合犯以及累
        犯加重、自首減輕、暨其他法定加減原因與加減例等一
        切情形，比較其全部之結果，而為整體之適用，不能割
        裂而分別適用新舊法有利之條文（最高法院95年度台上
        字第3735號判決意旨參照）。本件經依前述累犯及數罪
        併罰等規定合併比較之結果，應依行為時之修正前刑法
        作為本件被告論罪科刑之依據。
三、核被告丙○○所為，係犯毒品危害防制條例第10條第1項 項
    之施用第一級毒品及同條第2 項之施用第二級毒品等罪。被
    告持有海洛因及甲基安非他命之低度行為，應為施用海洛因
    及甲基安非他命之高度行為所吸收，均不另論罪。復以其所
    犯施用海洛因及施用甲基安非他命用2 罪之間，犯意各別，
    行為互殊，應依修正前之刑法第51條規定，予以分論併罰。
    再被告於89年間再犯施用毒品犯行，經本院以89年度易字第
    1739號判決判處有期徒刑4 月確定，於90年10月3 日執行完
    畢，此有臺灣高等法院被告前案紀錄表可按，其於5 年以內
    再犯本件有期徒刑以上之罪，為累犯，依修正前刑法第47條
    規定加重其刑。公訴人就被告所為施用第一級毒品犯行部分
    ，求刑有期徒刑2 年6 月，施用第二級毒品部分，求刑有期
    徒刑1 年6 月，應執行有期徒刑1 年2 月，惟本院審酌被告
    前於82年間即因違反麻醉藥品管理條例之吸用麻醉藥品犯行
    ，經本院判處罪刑確定且執行完畢；而毒品危害防制條例施
    行後，88年間即又因施用毒品行為，經本院裁定送觀察勒戒
    ，認無繼續施用毒品之傾向執行完畢；隨即在88年10月間再
    犯施用毒品犯行，由本院裁定送觀察勒戒、強制戒治執行完
    畢，且該案並經本院判處罪刑，並執行完畢，此有臺灣高等
    法院被告前案紀錄表可參，今又為毒品施用犯行，顯見其長
    期以來即有用毒慣行，難以戒絕，自須施以相當期間之強制
    禁戒處遇，以期根絕其施用毒品習慣，又其犯罪後竟仍否認
    犯行，飾詞狡辯，態度惡劣，惟因施用毒品犯行對於社會危
    害性尚低等一切情狀，本院認公訴人求處之刑尚嫌過重，爰
    量處如主文所示之刑，並依修正前刑法第51條第5 款之規定
    ，定其應執行之刑，以示懲儆。
據上論斷，應依刑事訴訟法第299 條第1 項前段，毒品危害防制
條例第10條第1 項、第2 項，刑法第2 條第1 項前段、第11條前
段，修正前刑法第47條、第51條第5 款，判決如主文。
本案經檢察官黃建銘到庭執行職務。
中    華    民    國  95    年    8     月    23      日
                    刑事第二庭審判長法  官  邱永貴
                                    法  官  陳銘珠
                                    法  官  高思大
右正本證明與原本無異。
如不服本判決，應於判決送達後10日內向本院提出上訴狀，上訴
於台灣高等法院高雄分院（須附繕本）。
中    華    民    國  95    年    8     月    24      日
                                    書記官  蔡語珊
附錄條文：
毒品危害防制條例第10條第1項、第2項：
施用第1級毒品者，處6月以上5年以下有期徒刑。
施用第2級毒品者，處3年以下有期徒刑。


司法院資訊處製作；財團法人民間司法改革基金會備份。
